臺灣板橋地方法院民事判決　　　　　　　　　　　　九十二年度重訴字第六三七號
　　原　　　告　甲○○
　　訴訟代理人　乙○○
　　被　　　告　丙○○
右當事人間請求侵權行為損害賠償，於民國九十三年三月二十九日辯論終結，本院判
決如左：
    主    文
被告應給付償原告新台幣伍佰伍拾肆萬壹仟陸佰柒拾肆元，及自民國九十二年十月二
十二日起至清償日止，按年息百分之五計算之利息。
原告其餘之訴駁回。
訴訟費用由被告負擔十分之九，餘由原告負擔。
本判決第一項於原告以新臺幣壹佰捌拾肆萬柒仟元，為被告供擔保後，得假執行。
原告其餘假執行之聲請駁回。
    事實及理由
甲、程序方面：
    本件被告未於言詞辯論期日到場，核無民事訴訟法第三百八十六條各款所列情形
    ，爰依原告聲請，由其一造辯論而為判決。
乙、實體方面：
一、原告起訴主張：
  (一)被告於民國九十一年十一月二十日飲酒後，已達不能安全駕駛動力交通工具之狀
    態，仍於同日上午五時許，騎乘機車，於行經台北縣鶯歌鎮○○街二二一號前，
    理應注意車前狀況並隨時採取必要之安全措施，而依當時情形又無不能注意之情
    形，被告竟衝往對向車道撞擊由原告所騎乘之機車，至原告人車倒地，經送醫急
    救後，受有左側橈尺骨遠端骨折、臉骨骨折、多處擦傷、創傷性腦出血併腦水腫
    、眼臉裂傷、外傷性是神經病變及氣管狹窄等多項重傷害。住院期間長達四個月
    ，數度危及生命，原告及家屬身心俱疲。車禍至今已八個多月，治療仍持續進行
    ，左眼已因此事故而失明，左手骨折處待完全復原，僅餘拿碗力氣，左肩因氣管
    及左手的傷，久未能活動已生骨刺需持續復健，氣管切掉二公分造成永久性氣切
    ，氣管內部縫合傷口仍未癒合，且引發肺部生痰久咳不癒，每日需定時換藥三次
    ，並需不定時抽痰，以避免痰阻塞呼吸道危及生命。這段時間以來所受痛苦，言
    語難諭。但被告迄今均未曾聞問，置之不理，故依侵權行為規定請求賠償。
  (二)原告受有下列損害，共計六百四十一萬八千七百十一元：
    1.醫藥費：九十七萬一百六十七元。
    2.救護車費：三千五百元。
    3.住院看護費：二萬一千元。
    4.傷殘勞動喪失：
      原告原從事泥水清潔工作，每月薪資一萬五千元，因此事故造成永久氣切，終
      身無法工作，請求自九十一年十一月二十日受害時至年滿六十歲（九十七年四
      月三十日）退休止，共計五年五個月又十一日之勞動能力喪失之損失，依霍夫
      曼計算表法扣除中間利息後一次給付之金額，共計八十八萬五千九百五十五元
      。
    5.精神慰撫金：
      原告本從事泥水清潔工作，身體強健，然受此重創，如今左眼失明，手殘、顏
      面遺留顯著醜形、永久氣切，生活諸多不便，其餘日常生活均需有人從旁協助
      。期間進出加護病房四次，收到病危通知四次，住院期間長達四個月，未來氣
      管傷口如同不定時炸彈，時時處在擔心受怕的情形。被告所造成的，不只是對
      原告永久身心傷害，還有對家庭成員的折磨，故原告請求賠償一百萬元。
    6.增加生活上需要的損害賠償：
      (1)藥材費用：
        每日定時換藥三次，每次換藥所需材料包括棉紗布、紗布、棉棒、紙膠帶、
        優碘液、生理食鹽水、無菌手套等，每次合計需三十八點五元，每日即需一
        百十五點五元，九十二年三月二十六日出院後皆須每日換藥三次，至平均餘
        命七十八點八二歲尚有二十三點九二年，藥材費用共計六十七萬五千二百九
        十四元。
      (2)餘命看護工費：
        此事故造成原告日常生活需人扶助，給付一名外籍看護工照料原告日常生活
        至平均餘命，依霍夫曼計算扣除中間利息後一次給付之金額，費用共計三百
        零四萬二焉七百九十五元。
  (三)聲明：1.被告應給付原告六百四十一萬八千七百十一元，及自起訴狀繕本送達翌
    日起至清償日止，按年息百分之五計算之利息。2.願供擔保請准宣告假執行。
二、被告未於言詞辯論期日到場，也未提出書狀作任何聲明或陳述。
三、本院判斷：
  (一)查「丙○○明知服用酒類不能安全駕駛動力交通工具者，不得駕駛，而於民國九
    十一年十一月十九日晚上九時起至翌（十二）日清晨四時許止，在臺北縣板橋市
    南雅夜市「總動員ＫＴＶ」內與友人飲酒作樂，已達酒醉不能安全駕駛動力交通
    工具之程度，猶在飲酒後騎乘車牌號碼ＭＥＳ─六四二號重型機車，沿臺北縣鶯
    歌鎮○○街欲返回大湖路住處（醉態駕車部分，業據原審法院判處有期徒刑四月
    確定）。嗣於同日清晨五時十分許，行經臺北縣鶯歌鎮○○街二二一號前時，應
    注意車前狀況，並隨時採取必要之安全措施，以防止危險之發生，而依當時之路
    況，又無不能注意之情事，竟因飲酒後無法正確辨識路況及適切操控車輛，衝入
    對向車道，而撞及對向車道上由甲○○無照駕駛所騎乘車牌號碼ＲＶＡ─九八六
    號輕型機車，致甲○○人、車倒地，而受有左側橈尺骨遠端骨折、臉骨骨折、多
    處擦傷、創傷性腦出血併腦水腫及眼瞼裂傷等傷勢，並因左眼眼眶骨骨折致左眼
    外傷性視神經病變失明，毀敗左眼視能之重傷害；丙○○亦受有頭部外傷併硬腦
    膜下腔出血、腦水腫、左眼球破裂及右足背撕裂傷而倒地昏迷不醒。嗣經臺北縣
    政府警察局三峽分局員警據報前往上開肇事地點處理，將丙○○送往財團法人恩
    主公醫院（下稱恩主公醫院），甲○○則送往財團法人長庚紀念醫院（下稱長庚
    醫院）急救。丙○○於同日上午七時一分許，經恩主公醫院抽血檢驗，發現其血
    液中所含酒精濃度達一百五十一ＭＧ＼ＤＬ（換算呼氣所含酒精濃度值達每公升
    ○．七五五毫克），而查悉上情。」等事實，業經本院九十二年度交易字第四一
    五號、台灣高等法院九十二年度交上易字第五四三號刑事判決認定屬實，有刑事
    判決書二份附卷可稽。
  (二)按「汽車、機車或其他非依軌道行駛之動力車輛，在使用中加損害於他人者，駕
    駛人應賠償因此所生之損害。但於防止損害之發生，已盡相當之注意者，不在此
    限。」民法第一百九十一條之二定有明文。依此規定，凡是動力車輛在使用中加
    損害於他人者，即應負賠償責任，由法律推定駕駛人侵害他人之行為是出於過失
    。如果駕駛人要免除責任，必須證明對於防止損害之發生，已盡相當的注意，或
    為防止損害之發生，已積極有所作為，卻仍不免發生損害。換言之，駕駛人必須
    證明使用動力車輛加損害於他人，係非因過失所致，始能免責。被告既未能舉證
    免除其過失推定，依照前述規定，自應負侵權行為損害賠償責任。
  (三)又「故意不法侵害他人之權利者，負損害賠償責任」、「不法侵害他人之身體或
    健康者，對於被害人因此喪失或減少勞動能力，或增加生活上之需要時，應負損
    害賠償責任」、「不法侵害他人之身體、健康、名譽、自由、信用、隱私、貞操
    ，或不法侵害其他人格法益而情節重大者，被害人雖非財產上之損害，亦得請求
    賠償相當之金額。其名譽被侵害者，並得請求回復名譽之適當處分」，民法第一
    百八十四條第一向前段、第一百九十三條第一項、第一百九十五條第一項分別定
    有明文。被告既因過失行為不法侵害原告之身體、健康等權利，原告依上述規定
    請求被告賠償損害，自屬有理由。
  (四)就原告各項請求分別審酌如下：
    1.醫藥費部分：
      (1)按保險制度旨在保護被保險人，非為減輕損害事故加害人之責任。保險給付
        請求權之發生，係以定有支付保險費之保險契約為基礎，與因侵權行為所生
        之損害賠償請求權並非出於同一原因。後者之損害賠償請求權，殊不因受領
        前者之保險給付而喪失，兩者除有保險法第五十三條關於代位行使之關係外
        ，不生損益相抵問題，固經本院著有六十八年臺上字第四二號判例。惟該判
        例係針對保險法而為，旨在闡述保險人得代位行使被保險人對於加害人之損
        害賠償請求權時，被保險人即不得再向加害人請求損害賠償，尚難依該判例
        而謂除保險法第五十三條規定之情形外，縱保險法以外之法律有保險人得代
        位行使被保險人之權利之規定，被保險人於受領保險給付後，仍得向加害人
        請求損害賠償。再依保險法第一百三十五條準用第一百零三條規定，傷害保
        險之保險人固不得代位行使被保險人對於加害人之損害賠償請求權，惟全民
        健康保險法第八十二條規定：「保險對象因汽車交通事故，經本保險提供醫
        療給付者，本保險之保險人得向強制汽車責任保險之保險人代位請求該項給
        付。」全民健康保險法為保險法之特別法，依特別法優於普通法之原則，全
        民健康保險法第八十二條應優先於保險法第一百三十五條、第一百零三條之
        規定而為適用。從而全民健康保險之被保險人因汽車交通事故，經全民健康
        保險提供醫療給付者，全民健康保險之保險人自得向強制汽車責任保險之保
        險人代位請求該項給付。而依強制汽車責任保險法第三十條規定，於該範圍
        內，加害人或強制汽車責任保險之被保險人之損害賠償責任即因而解免，全
        民健康保險被保險人對於加害人之損害賠償請求權亦因而喪失（最高法院九
        十一年度台上字第七七九號裁判、台灣高等法院暨所屬法院八十九年法律座
        談會結論參照）。
      (2)因此，本件原告所得請求之醫療費用部分必須扣除全民健康保險提供醫療給
        付部分，僅得請求原告自費之醫療費用。故依原告提出之醫療費用收據所載
        內容，原告只能請求七萬七千三百十一元（即證物三實繳金額三千八百十五
        元、證物五自費金額一萬五千二百四十一元、證物七自費金額七千零七十一
        元、四千零四十九元、證物九自費金額一萬五千四百十四元、證物十自費金
        額三萬一千七百二十一元）。
    2.救護車費：
      原告此項請求，業已提出收據一紙為證（見證十一），故其請求被告賠償三千
      五百元，應全額准許。
    3.住院看護費：
      原告此項請求，業已提出收據一紙為證（見證十二），且依原告提出之診斷證
      明書所載，其先後於九十一年十一月二十日至同年十二月十三日、九十一年十
      二月十五日至同年月二十三日、九十一年十二月二十七日至九十二年三月二十
      五日住院（見原證四、八、十四），故其請求被告賠償看護費二萬一千元（如
      以每日二千元計算，僅請求十點五日），應全額准許。。
    4.傷殘勞動喪失：
      原告主張其原從事泥水清潔工作，每月薪資一萬五千元，業經提出俐華實業有
      限公司出具之證明書一份為證（見證十三）。且原告因此事故造成永久氣切，
      終身無法工作一節，並有長庚醫院出具之診斷證明書可稽（見證十四）。故其
      請求自九十一年十一月二十日受害時至年滿六十歲（九十七年四月三十日）退
      休止，共計五年五個月又十一日之勞動能力喪失之損失，依霍夫曼計算表法扣
      除中間利息後一次給付之金額，共計八十二萬一千五百八十七元（15000*12*4
      .564370=821587，元以下四捨五入），逾此部分之金額，即無法准許。
    5.精神慰撫金：
      原告因此事故，造成左眼失明，手殘、顏面遺留顯著醜形、永久氣切等傷害，
      生活諸多不便，其餘日常生活均需有人從旁協助。期間進出加護病房四次，收
      到病危通知四次，住院期間長達四個月，未來氣管傷口亦如同不定時炸彈，時
      時處在擔心受怕的情形，有診斷證明書七份附卷可稽。顯見原告除身體上受有
      重創外，心理上的折磨，更無法言諭。本院審酌本件傷害情形，及原告當時從
      事泥水清潔工作，月薪一萬五千元，被告當時則從事洗車工作（見刑事卷九十
      二年八月二十五日審理筆錄）等兩造經濟能力、身分、地位等一切情狀，認原
      告所主張之精神慰撫金一百萬元為適當，應予全額准許。
    6.增加生活上需要的損害賠償：
      (1)藥材費用：
        原告主張其每日須定時換藥三次，每次換藥所需材料包括棉紗布、紗布、棉
        棒、紙膠帶、優碘液、生理食鹽水、無菌手套等，每次合計需三十八點五元
        ，每日即需一百十五點五元，九十二年三月二十六日出院後皆須每日換藥三
        次，至平均餘命七十八點八二歲尚有二十三點九二年等情，業經提出醫療用
        品交易明細表、收傷照片、醫療藥品照片及國民平均餘命一覽表等文件為證
        ，且為被告所不爭執，自應認定屬實。故原告此項請求，依霍夫曼計算扣除
        中間利息後一次給付之金額，費用共計六十五萬六千八百十七元，（
        115.5*365*15.580065=656817 ，元以下四捨五入），逾此部分之金額，即
        無法准許。
      (2)餘命看護工費：
        原告主張因此事故造成其永久氣切、左眼失明、無法工作，日常生活均需人
        照顧一節，業經提出長庚醫院診斷證明書為證（見證十四、十六），故其請
        求給付一名外籍看護工照料原告日常生活至平均餘命，應屬有據。則以現行
        最低基本工資一萬五千八百四十元計算，依霍夫曼計算扣除中間利息後一次
        給付之金額，費用共計二百九十六萬一千四百五十九元（
        15840*12*15.580065= 0000000，元以下四捨五入），逾此部分之請求，即
        無法准許。
      (3)二者合計共三百六十一萬八千二百七十六元
六、綜上所述，原告得請求被告賠償之金額，包括醫藥費七萬七千三百十一元、救護
    車費三千五百元、住院看護費二萬一千元、傷殘勞動喪失金額八十二萬一千五百
    八十七元、慰撫金一百萬元、增加生活上費用三百六十一萬八千二百七十六元，
    合計共五百五十四萬一千六百七十四元。故原告基於侵權行為的法律關係，請求
    被告給付前述金額，及自起訴狀繕本送達翌日即九十二年十月二十二日起至清償
    日止，按週年利率百分之五計算的利息，為有理由，應予准許；超過此部分之請
    求，則無依據，應予駁回
七、原告陳明願供擔保請准宣告假執行，就其勝訴部分，合於法律規定，本院酌定相
    當之擔保金額准許之。至於原告敗訴部分，其假執行之聲請因訴之駁回而失所依
    據，不予准許。
八、本件事證已臻明確，兩造所為的其他主張、陳述並所提之證據，經審酌後，認均
    與本件之結論無礙，故不一一論述，併予敘明。
九、結論：本件原告之訴為一部有理由，一部無理由，依民事訴訟法第七十九條但書
    、第三百九十條第二項，判決如主文。
中　　　華　　　民　　　國　　九十三　　年　　　四　　　月　　 十二 　　日
                                臺灣板橋地方法院民事第三庭
                                    法  官  劉以全
右為正本係照原本作成
如對本判決上訴，須於判決送達後廿日內向本院提出上訴狀
中　　　華　　　民　　　國　　九十三　　年　　　四　　　月　　 十二 　　日
                                    書記官  王苑琦
